【裁判字號】    98,交抗,3061
【裁判日期】    981231
【裁判案由】    違反道路交通管理處罰條例
【裁判全文】
臺灣高等法院交通事件裁定            98年度交抗字第3061號
抗  告  人
即受處分人  甲○○
上列抗告人因違反道路交通管理處罰條例案件，不服臺灣板橋地
方法院，中華民國98年11月30日所為裁定（98年度交聲字第3295
號），提起抗告，本院裁定如下：
    主  文
抗告駁回。
    理  由
一、按「道路：指公路、街道、巷衖、廣場、騎樓、走廊或其他
    供公眾通行之地方。」、「人行道：指為專供行人通行之騎
    樓、走廊，及劃設供行人行走之地面道路，與人行天橋及人
    行地下道。」、「停車：指車輛停放於道路兩側或停車場所
    ，而不立即行駛。」，道路交通管理處罰條例第3條第1款、
    第3款、第10款分別定有明文。再按「汽車臨時停車時，應
    依下列規定：一、橋樑、隧道、圓環、障礙物對面、鐵路平
    交道、人行道、行人穿越道、快車道等處，不得臨時停車。
    」、「汽車停車時，應依下列規定：一、禁止臨時停車處所
    不得停車。．．四、設有禁止停車標誌、標線之處所不得停
    車。」，道路交通安全規則第112條第1項第1款、第4款分別
    定有明文。又依道路交通安全規則第111條第1項第1款規定
    ，人行道不得臨時停車，是汽車駕駛人如在上揭禁止臨時停
    車之人行道停車，依道路交通管理處罰條例第56條第1項第1
    款規定，得處600元以上1,200元以下罰鍰。
二、原處分意旨略以：本件異議人即受處分人甲○○將其所有車
    號QUV-987號輕型機車於民國（下同）98年7月16日14時39分
    許，停放在臺北市○○區○○街之人行道上，為臺北市政府
    警察局北投分局交通分隊警員以「在禁止臨時停車處所停車
    」之違規事實予以拍照採證後逕行舉發，原處分機關以受處
    分人違反道路交通管理處罰條例第56條第1項第1款規定，裁
    處受處分人新臺幣（下同）600元之罰鍰等語。
三、受處分人即抗告人甲○○在原法院之異議意旨略以：伊所有
    車號QUV-987號輕型機車所停放之位置係在路燈桿與路樹中
    間，並非人或車可通行之處，且亦有許多雜物堆置其中，故
    非屬道路交通管理條例所指稱之人行道或車道而非禁止臨時
    停車之處所，原處分機關顯認事用法違誤，爰請求撤銷原處
    分云云。經查：
  (一)受處分人98年7月16日14時39分許，將其所有車號QUV-987號
    輕型機車停放在臺北市○○區○○街上之設有禁止停車標誌
    之人行道處，為警拍照採證後逕行舉發之事實，有臺北市政
    府警察局北市警交大字第AD0000000號舉發違反道路交通管
    理事件通知單及採證暨標誌照片8幀在卷可考（見原法院卷
    第5、14-16頁）。而受處分人就本件機車停放之位置，亦未
    曾為爭執，是此部分事實堪以認定。
  (二)再按「禁止停車標誌，用以告示不得停放車輛。但臨時停車
    不受限制。設於禁停路段。…」，道路交通標誌標線號誌設
    置規則第78條第1項定有明文。本件受處分人停放車輛處即
    臺北市○○區○○街人行道上設置雙面「機慢車停放區除外
    禁止停車」之標誌供駕駛人遵循辨識，此有臺北市政府警察
    局北投分局98年10月5日北市警投分交字第09832076300號函
    所附違規地點設置禁止停車標誌採證照片3幀附卷可憑（見
    原法院卷第14、16頁）。是以，該處標誌明顯、清晰，衡情
    受處分人將其所有車輛停放於該處時，對於上揭禁止停車標
    誌乙節，應得輕易見聞。
  (三)雖受處分人辯稱：該停車處所有堆放雜物，且在電線桿與路
    樹中間，顯非為人或車所通行之處所，並非人行道等語。然
    依卷內照片觀之，該處雖因前方設有電信箱及人行道上有路
    樹及電線桿，致難以自該空隙中通行，為就該處既為鋪設有
    相同之地磚，應屬供行人行走之地面道路，顯可易見；且於
    停車處之前方亦設有標誌具體指明機車應停放於所繪製之機
    車停放區內，故受處分人機車所停放之位置，應係在上開禁
    止停車標誌所指示範圍內，自毋庸置疑；尚不因該處有遭他
    人堆放雜物、或設有電線桿、電信箱、路樹等情形難以通行
    ，咨意推認該處所並非人行道而得臨時停車。
  (四)況且，道路交通安全規則第111條第1款、第3款係分別將人
    行道、設有禁止臨時停車標誌、標線處所，併列為禁止臨時
    停車之處所，足見人行道必為禁止臨時停車處所，而不以其
    劃設有禁止臨時停車之標誌或標線為必要。
  (五)再查，道路交通標誌、標線、號誌之設置，係主管機關基於
    整體交通考量所為之縝密規劃，目的係為維護社會大眾使用
    道路之秩序，並以確保人車通行之安全，在非緊急避難情況
    下，尚不能恣意枉顧交通標誌、標線、號誌，否則交通秩序
    必將無法維繫，人車生命安全亦將無以確保，茍認為交通標
    誌、標線、號誌有設置不當情況，應先依循行政程序提出救
    濟，或向道路主管機關陳述其意見，而無任由民眾各自審查
    認定交通標線是否設置得當，而逕自決定是否遵守之理。
  (六)綜上所述，受處分所有之上開輕型機車，於上開時、地，有
    違規停放之交通違規事實，已堪認定。
四、原處分機關以本件受處分人違規事實明確，援引首揭規定裁
    處車輛所有人即受處分人罰鍰600元，於法並無不合。原法
    院以受處分人之異議為無理由，駁回其本件之聲明異議，亦
    核無不當。
五、抗告意旨雖略以：採證照片中車牌號QUV-987號輕型機車既
    非停駐於道路，即無「違反道路交通管理條例」之適用云云
    。惟查，受處分人停放QUV-987號輕型機車處，雖因前方設
    有電信箱及人行道上有路樹及電線桿，致難以自該空隙中通
    行，然就該處既為鋪設有相同之地磚觀之，應屬供行人行走
    之地面道路，且於停車處之前方亦設有標誌具體指明機車應
    停放於所繪製之機車停放區內，故QUV-987號機車所停放之
    位置，應在禁止停車標誌所指示範圍內乙節，已詳如前述。
    抗告意旨並未明確指出原法院所認定抗告人之違規行為，有
    如何不符事實之處，而仍執前詞，指摘原法院裁定不當，為
    無理由，其抗告應予駁回。
六、據上論結，應依道路交通案件處理辦法第26條，刑事訴訟法
    第412條，裁定如主文。
中    華    民    國    98    年    12    月    31    日
                  刑事第三庭    審判長法  官 陳博志
                                      法  官 許文章
                                      法  官 劉興浪
以上正本證明與原本無異。
不得再抗告。
                                      書記官 陳嘉文
中    華    民    國    99    年    1     月    4     日


司法院資訊處製作；財團法人民間司法改革基金會備份。
